【裁判字號】    98,抗,440
【裁判日期】    980417
【裁判案由】    確定訴訟費用額
【裁判全文】
臺灣高等法院民事裁定                   98年度抗字第440號
抗  告  人   正勝工程股份有限公司
法定代理人   乙○○
相  對  人   嘉興發工程有限公司
法定代理人   甲○○
上列當事人因聲請確定訴訟費用額事件，抗告人對於中華民國97
年12月11日臺灣臺北地方法院97年度聲字第2654號所為裁定提起
抗告，本院裁定如下：
    主  文
原裁定廢棄。
相對人在原法院之聲請駁回。
抗告訴訟費用由相對人負擔。
    理  由
一、相對人於原法院聲請意旨略以：兩造因請求給付工程款事件
    ，業經原法院93年建字第23號、本院97年度建上更(一)字第1
    號判決確定，相對人共支出第一審裁判費新台幣（下同）19
    萬1168元、鑑定費用48萬元，其中6/10部分之訴訟費應由抗
    告人負擔，爰依民事訴訟法第91條規定，聲請裁定確認訴訟
    費用額等語。
二、原裁定略以：經調卷審查後，抗告人應給付相對人之訴訟費
    用額確定為40萬2277元及自原裁定送達翌日起至清償日止之
    法定利息等語。
三、抗告意旨略以：抗告人曾不服本院95年度建上字第38號判決
    ，向最高法院提起上訴，該訴訟標的金額為357萬6375元，
    並已繳納第三審裁判費5萬4663元，且委任二名律師共花費
    10萬元。嗣最高法院發回更審，經本院以97年度建上更(一)字
    第1號判決「上訴駁回。第二審及發回前第三審訴訟費用（
    除確定部分外）由上訴人（即相對人）負擔」。依此計算，
    相對人應負擔之訴訟費用包括第三審律師費在內，計為15萬
    2205元。本件確定訴訟費用額，應扣除上開金額後始為抗告
    人應負擔及給付之數額，原裁定漏未扣除，即有違誤，為此
    提出抗告等語。
四、按第三審律師之酬金，為訴訟費用之一部，民訴訟法第466
    條之3第1項前段定有明文。而為貫徹第三審法律審之功能，
    並保障當事人權益，現行民事訴訟法就第三審上訴已採強制
    律師代理制度，則被上訴人委任律師為訴訟代理人為其答辯
    ，乃屬防衛其權益所必要，則民事訴訟法第466條之3第1項
    規定應兼指第三審上訴人及被上訴人所委任律師之酬金而言
    ，方能平等保障兩造之訴訟權及貫徹第三審法律審功能之立
    法意旨。至當事人於第三審法院委任律師為其訴訟代理人，
    其酬金應由第三審法院酌定之（最高法院93年度第10次民事
    庭會議決議參照）。
五、查相對人前訴請抗告人給付工程款新台幣（以下同）2056萬
    0872元，經原法院以93年建字第23號判決「被告（即抗告人
    ）應給付原告（即相對人）1318萬3524元，及自民國93年1
    月15日起至清償日止，按週年利率5%計算之利息。原告其餘
    之訴駁回。訴訟費用由被告負擔6/10，餘由原告負擔。」，
    抗告人就其敗訴（即1318萬3524元本息）部分未表不服，即
    告確定。而相對人就其敗訴（即737萬7348元本息）部分不
    服提起上訴，經本院以95年度建上字第38號判決「原判決關
    於駁回下列第二項之訴部分，及該部分假執行之聲請，並訴
    訟費用（除確定部分外）之裁判廢棄。被上訴人（即抗告人
    ）應再給付上訴人（即相對人）357萬6375元，及自民國93
    年1月15日起至清償日止，按週年利率5%計算之利息。其餘
    上訴駁回。第一審（除確定部分外）、第二審訴訟費用，由
    被上訴人負擔48%，餘由上訴人負擔。」。兩造就其敗訴部
    分均不服，各自提起第三審上訴，經最高法院96年度台上字
    第2710號判決「原判決關於駁回上訴人嘉興發工程有限公司
    其餘上訴及命上訴人正勝工程股份有限公司給付防煙垂壁工
    程損害金341萬5496元本息暨該訴訟費用部分廢棄，發回台
    灣高等法院。上訴人（即抗告人）正勝工程股份有限公司其
    他上訴駁回。第三審訴訟費用，關於駁回上訴部分由上訴人
    （即抗告人）正勝工程股份有限公司負擔。」，是本院所命
    給付除16萬0879元本息部分已告確定外，餘均經發回。本院
    復以97年度建上更(一)字第1號判決「上訴駁回。第二審及發
    回前第三審訴訟費用（除確定部分外）由上訴人（即相對人
    ）負擔」，兩造均未表不服而告確定。此據本院調閱上開卷
    宗審閱屬實。
六、按當事人分擔訴訟費用者，法院為確定費用額之裁判時，應
    視為各當事人應負擔之費用，已就相等之額抵銷，而確定其
    一造應賠償他造之差額。民事訴訟法第93條規定甚明。承前
    述，兩造均有上訴三審，而相對人之第三審訴訟費用除於第
    三審確定之16萬0879元本息部分應自行負擔外，其餘341萬
    5496元本息之第三審訴訟費用則應由抗告人負擔。惟兩造均
    未聲請第三審法院酌定律師酬金，有本院公務電話查詢紀錄
    表可稽（見本院卷第12頁）。揆諸上開規定，在兩造未聲請
    酌定第三審律師酬金前，法院尚無從就兩造應負擔之費用於
    相等數額抵銷後，計算確定其一造應賠償他造之差額。從而
    ，相對人逕向原法院為確定訴訟費用之聲請，於法即有未合
    ，應予駁回。原裁定未察，僅依第一審訴訟費用計算確定抗
    告人應給付相對人之訴訟費用額確定為40萬2277元及其法定
    利息，自有未恰。抗告意旨雖未指摘及此，惟原裁定既有可
    議，應由本院予以廢棄，並諭知如主文第2項所示。
七、據上論結，本件抗告為有理由，依民事訴訟法第492條、第
    95條、第78條，裁定如主文。
中    華    民    國    98    年    4     月    17    日
                  民事第一庭
                      審判長 法  官 張耀彩
                             法  官 林金吾
                             法  官 盧彥如
正本係照原本作成。
本裁定除以適用法規顯有錯誤為理由，不得再抗告。如提起再抗
告，應於收受後10日內委任律師為訴訟代理人向本院提出再抗告
狀。並繳納再抗告費新台幣１千元。
中    華    民    國    98    年    4     月    17    日
                             書記官 鄭兆璋


司法院資訊處製作；財團法人民間司法改革基金會備份。
